【裁判字號】    97,再易,18
【裁判日期】    980224
【裁判案由】    返還租賃物
【裁判全文】
臺灣嘉義地方法院民事判決  97年度再易字第18號
再審原告    美峰吊車工程有限公司
法定代理人  乙○○
再審被告    靖洲工程有限公司
法定代理人  甲○○
上列當事人間請求返還租賃物事件，再審原告對於中華民國97年
11月5日本院97年度再易字第4號第二審民事確定判決提起再審之
訴，本院判決如下：
    主  文
再審之訴駁回。
再審訴訟費用由再審原告負擔。
    理  由
一、按再審之訴，應於30日之不變期間內提起；前項期間，自判
    決確定時起算，判決於送達前確定者，自送達時起算，民事
    訴訟法第500條第1項、第2項前段定有明文。本件再審原告
    主張本院97年度再易字第4號確定判決有民事訴訟法第496條
    第1項第13款之再審事由，向本院提起再審之訴，經查，前
    開判決於民國97年11月5日宣示確定，並於97年11月7日送達
    再審原告一節，業經本院依職權調取前開民事卷宗核閱無誤
    ，而再審原告於97年12月4日提起本件再審之聲請，未逾30
    日之不變期間，其對前開民事確定判決提起本件再審之訴，
    自屬合法，合先敘明。
二、再審聲請意旨略以：
（一）原審判決及前審判決均有民事訴訟法第496條第1項第13款
      發現未經斟酌證物之情事。原審判決認定再審原告侵害再
      審被告所有承租物鐵板12塊之所有權，並認每塊每日租金
      損失為新臺幣（下同）60元，判命再審原告自90年11月22
      日起至返還12塊鐵板之日止，按日給付720元。惟查，依
      另案鈞院91年度訴字1077號民事判決所認，再審被告轉讓
      機具載運至水上鄉回歸村北迴1號、2號，顯見已遭查封搬
      遷，再審原告所稱期限歸還並非不可採。
（二）又臺灣高等法院82年度上更(五)字第175號判決、最高法院
      83年台上字第1589號判決均有關於認定損害金之標準；足
      見「相當於租金之損害金」其性質為損害金，係用以認定
      損害金額，並不等於有權占有時之租金，亦即在認定金額
      上，損害金額非必然可認定與租金數額相同。侵權行為賠
      償之標準，應調查被害人實際上之損害如何，以據實定其
      賠償數額之多寡，原審就此均有證據未予斟酌處。
（三）原及前審判決完全未審酌鐵板成本等情事，即逕依租金額
      認定損害賠償額，另依兩造租賃契約第6條約定，再審原
      告若於租賃契約期間遺失鐵板，每塊應賠償再審被告2萬
      元，顯然每塊鐵板成本僅有2萬元，然而原判決判命再審
      原告賠償相當於租金之損害金自90年11月22日起算，算至
      第二審判決送達時止，每塊鐵板之損害金，已高達128,04
      0元，為成本6倍之多，顯然已逾實際損害額甚多。故若原
      判決有斟酌鐵板成本，斷不至於為如此超高之損害金認定
      。可見原判決未命再審原告另行舉證，或斟酌其他情況認
      定損害額，逕以租金當作損害賠償額，即有違誤。並聲明
      ：一、本院97年度再易字第4號民事判決應予廢棄。二、
      再審被告在前開之訴應予駁回。三、再審及前審訴訟費用
      均由再審被告負擔。
三、按再審之訴，顯無理由者，得不經言詞辯論，以判決駁回之
    ，民事訴訟法第502條第2項定有明文。次按法院裁判適用法
    規或解釋法律，係依職權為之，原無待當事人提出其他判決
    以為證據。再審原告提出另一判決，利用其法律上之見解而
    為有利於己之主張，不能謂係民事訴訟法第496條第1項第13
    款之新證物；且所謂當事人發見未經斟酌之證物，係指前訴
    訟程序事實審之言詞辯論終結前已存在之證物，因當事人不
    知有此，致未經斟酌，現始知之者而言（最高法院64年台聲
    字第58號、29年上字第1005號判例可資參照）。又按再審之
    訴，法院認無再審理由，判決駁回後，不得以同一事由，對
    於原確定判決或駁回再審之訴之確定判決，更行提起再審之
    訴，同法第498條之1亦有明文。
四、經查，再審原告主張原確定判決未以本院91年度訴字第1077
    號民事判決為判決基礎，且未以臺灣高等法院82年度上更(五)
    字第175號判決、最高法院83年台上字第1589號判決之標準
    認定損害金云云，並提出其他判決以為據，然揆諸首揭說明
    ，該等判決並非屬新證物，亦非為前訴訟程序事實審之言詞
    辯論終結前已存在，因當事人不知有此，致未經斟酌之證物
    ，是原確定判決並無民事訴訟法第496條第1項第13款之情事
    甚明。又再審原告指陳原判決未斟酌鐵塊成本2萬元及其他
    情況認定損害額乙節，惟查，原確定判決就此已於其判決文
    之事實及理由四、(一)至(三)為詳細論述，顯已斟酌再審原告所
    主張之物證即兩造契約書及鐵板數等各情，故再審原告就此
    所為之主張，亦不符合上開法條所定之再審事由。從而，再
    審原告所指各節均與本款所定再審事由要件有間，其主張原
    確定判決有此再審事由，即屬無據，洵不足採。
五、末查，再審原告於本件駁回再審之訴之原確定判決即本院97
    年度再易字第4號，即係以前述民事訴訟法第496條第1項第1
    3款為由提起再審之訴，經本院以無理由判決駁回再審之訴
    確定，有該判決附卷可按，而今再審原告復執同一理由，更
    行就該駁回再審之訴之原確定判決提起本件再審之訴，揆之
    首揭說明，即足認其提起本件再審之訴，係顯無理由。
六、綜上所述，原確定判決並無民事訴訟法第496條第1項第13款
    規定之再審事由，且再審原告以前開事由提起本件再審之訴
    亦有同法第498條之1之情，即本件再審之訴顯無理由，爰依
    同法第502條第2項規定，不經言詞辯論，逕以判決駁回之。
七、據上論結，本件再審之訴為無理由，依民事訴訟法第502條
    第2項、第505條、第78條，判決如主文。
中    華    民    國    98    年    2     月    24    日
                  民一庭審判長法  官  馮保郎
                              法  官  陳俞婷
                              法  官  游悅晨
如對本判決上訴須於判決送達後20日內向本院提出上訴狀，並僅
得以本判決適用法規顯有錯誤為理由，逕向最高法院提起上訴，
且須經原裁判法院之許可。
以上正本係照原本作成。
中    華    民    國    98    年    2     月     24   日
                              書記官  張富


司法院資訊處製作；財團法人民間司法改革基金會備份。
